臺灣彰化地方法院刑事判決　　　　　　 100年度簡字第2143號
聲　請　人　臺灣彰化地方法院檢察署檢察官
被　　　告　蔡宗良
上列被告因詐欺案件，經檢察官聲請以簡易判決處刑（100年度
偵字第7445、7449號），本院判決如下：
    主  文
蔡宗良幫助犯詐欺取財罪，累犯，處有期徒刑肆月，如易科罰金
，以新臺幣壹仟元折算壹日。
    犯罪事實及理由
一、本件犯罪事實、證據及應適用之法條，除引用如附件檢察官
    聲請簡易判決處刑書之記載外，除將犯罪事實欄一第8至9行
    「於民國100年5月10日前某日，在不詳地點」更正記載為「
    於民國100年5月10日，在彰化縣員林鎮員林火車站」，並將
    證據並所犯法條欄一（一）、（二）、（三）、（四）有關
    被告否認部分，更正為「上揭犯罪事實，業據被告於本院調
    查時坦承不諱，核與被害人吳詔文、鍾珮怡、張廷婷、鍾成
    政警詢指述相符，並有關西鎮農會自動櫃員機轉帳單、中華
    郵政股份有限公司100年5月31日儲字第1000087757號函附戶
    名蔡宗良、帳號00000000000000號客戶歷史交易清單、100
    年7月20日彰營字第1001800591號函附戶名蔡宗良、帳號000
    00000 000000號客戶歷史交易清單資金明細表、臺灣新光銀
    行股份有限公司業務服務部100年7月14日100新光銀業務字
    第4471號函附開戶資料、戶名蔡宗良、帳號0000000000000
    號存款帳戶存提款交易明細查詢、郵政自動櫃員機交易明細
    表、玉山銀行提款機交易明細表，附卷足稽，被告犯行，堪
    以認定」。
二、按刑法上之幫助犯，係對於犯罪與正犯有共同之認識，而以
    幫助之意思，對於正犯資以助力，而未參與實施犯罪之行為
    者而言（最高法院75年度台上字第1509號、84年度台上字第
    5998號、88年度台上字第1270號判決參照）。查被告既預見
    將銀行帳戶之提款卡及密碼等物交予他人，可能供為詐欺犯
    罪被害人並匯款到該等金融帳戶之用，竟仍提供金融帳戶資
    料予他人供詐欺取財之用，雖並未參與詐欺取財之行為，然
    其顯係以幫助之意思，參與詐欺取財構成要件以外之行為，
    為幫助犯，而詐欺集團成員等人嗣後即利用其所交付之金融
    帳戶資料實施詐欺取財犯罪，又不違被告之本意，是核被告
    蔡宗良所為，係犯刑法第30條第1項、第339條第1項之幫助
    詐欺取財罪。前開詐欺取財集團成年成員間所為之前開詐欺
    取財犯行，均各有犯意聯絡及行為分擔，固均各為共同正犯
    ，惟幫助犯係從犯，從屬正犯而成立，刑法上既無「共同幫
    助」之情，則被告所為之前揭幫助詐欺取財犯行，當亦無「
    幫助共同」之可言（司法院廳刑一字第1104號函亦同此見解
    ），附此敘明。又被告以一行為同時、同地交付中華郵政股
    份有限公司二水郵局及臺灣新光商業銀行股份有限公司帳戶
    之提款卡及密碼予不詳年籍成年人，幫助該成年人所屬詐騙
    集團成員分別侵害附表編號1至4之被害人吳韶文、鍾珮怡、
    張廷婷、鍾成政之財產法益，應構成同種想像競合犯，應依
    刑法第55條前段之規定，從一重處斷（簡易判決處刑書雖漏
    未記載成立幫助詐欺之想像競合，惟經蒞庭檢察官當庭更正
    為「核被告所為係犯行法第339條第1項之幫助詐欺取財罪之
    想像競合犯」）。又被告幫助詐欺集團成員犯詐欺取財罪，
    為幫助犯，應依刑法第30條第2項之規定，按正犯之刑，減
    輕其刑。另被告前因詐欺案，於96年10月27日，經本院以96
    年度斗簡字第477號刑事判決處有期徒刑4月確定，甫於97年
    1 月22日易科罰金執行完畢之事實，有臺灣高等法院被告前
    案紀錄表足稽，其於有期徒刑執行完畢後，5年內故意再犯
    本件有期徒刑以上刑之罪，為累犯，應依刑法第47條第1項
    規定加重其刑，並依法先加後減。爰審酌被告提供金融帳戶
    資料供他人犯罪使用，影響社會正常交易安全，增加被害人
    尋求救濟之困難，同時使詐欺者得以隱匿其真實身分，減少
    遭查獲之風險，愈使其肆無忌憚，助長犯罪之猖獗，破壞社
    會秩序甚鉅，及被告於犯罪後承認犯行，態度良好，暨被告
    犯罪之動機、目的、手段、被害人未獲得賠償、被害金額將
    近9萬元等一切情狀，量處如主文所示之刑，並諭知易科罰
    金之折算標準，以示懲儆。
三、依刑事訴訟法第449條第1項但書、第3項、第454條第2項，
    刑法第339條第1項、第30條第1項前段、第2項、第55條、第
    47條第1項、第41條第1項前段，刑法施行法第1條之1第1項
    、第2項前段，逕以簡易判決處刑如主文。
四、如不服本判決，得於收受送達後10日內，向本院提出上訴狀
    ，上訴於本院第二審合議庭（須附繕本）。
中    華    民    國   100    年    11    月    22   日
                  刑事第四庭          法  官  陳義忠
以上正本證明與原本無異。
不服本判決，應於判決送達後10日內，向本院提出上訴書狀，上
訴書狀應「敘述具體上訴理由」，並按他造當事人之人數附繕本
。「切勿逕送上級法院」。
告訴人或被害人對於判決如有不服具備理由請求檢察官上訴者，
其上訴期間之計算係以檢察官收受判決正本之日期為準。
中    華    民    國   100    年    11    月    22    日
                                      書記官  吳曉玟
附錄本案論罪科刑法條：
刑法第339條
意圖為自己或第三人不法之所有，以詐術使人將本人或第三人之
物交付者，處5年以下有期徒刑、拘役或科或併科1千元以下罰金
。
以前項方法得財產上不法之利益或使第三人得之者，亦同。
前二項之未遂犯罰之。
附件：
臺灣彰化地方法院檢察署檢察官聲請簡易判決處刑書
                                     100年度偵字第7445號
                                     100年度偵字第7449號
    被      告  蔡宗良  男  Ｏ歲（民國Ｏ年Ｏ月Ｏ日生）
                        住彰化縣二水鄉○○村○○路47號
                        （另案在法務部矯正署彰化監獄執行
                        中）
                        國民身分證統一編號：Ｚ000000000號
上列被告因詐欺案件，業經偵查終結，認為宜聲請以簡易判決處
刑，茲將犯罪事實及證據並所犯法條分敘如下：
        犯罪事實
一、蔡宗良前因詐欺案件，經臺灣彰化地方法院以96年度斗簡字
    第477號判處有期徒刑4月確定，甫於民國97年1月22日執行
    完畢。詎猶不知悔改，依一般社會生活之通常經驗，其能預
    見若將個人之存摺、帳戶交付予他人使用，該他人有可能以
    所取得之存摺、帳戶遂行財產上犯罪之目的，竟為圖私利，
    乃基於縱若取得其所提供之存摺、提款卡之人，自行或轉交
    他人用以實施犯罪，供作被害人匯款或轉帳之用，仍不違背
    其本意之幫助詐欺取財之不確定故意，於民國100年5月10日
    前某日，在不詳地點，將其於中華郵政股份有限公司二水郵
    局（下稱郵局）局號：0000000、帳號：0000000號帳戶（下
    稱郵局帳戶）及臺灣新光商業銀行股份有限公司（下稱新光
    銀行）帳號0000000000000號帳戶（下稱新光銀行帳戶）之
    提款卡及密碼交付予姓名年籍均不詳之人，而容任他人使用
    上開帳戶遂行犯罪。後該不詳之人所屬之由不詳人士組成之
    詐欺集團即共同基於意圖為自己不法所有之詐欺犯意聯絡，
    於如附表所示時間，向如附表所示吳韶文等人佯稱，其等先
    前於網路購物時，付款方式誤遭設定為分期付款，故需按指
    示操作自動櫃員機以取消設定等語，致吳韶文等人均不疑有
    他而陷於錯誤，乃於如附表所示時間，按指示操作自動櫃員
    機，致將如附表所示款項轉帳至如附表所示上開帳戶內。嗣
    吳韶文等人於按指示操作後始察覺受騙，經報警處理後，循
    線查獲。
二、案經新北市政府警察局蘆洲分局及彰化縣警察局和美分局報
    告偵辦。
        證據並所犯法條
一、訊據被告蔡宗良矢口否認有何幫助詐欺犯行，辯稱：伊為能
    隨時將身上的現金以現金存款方式，存入郵局帳戶內，故幾
    乎每星期有5天，會將郵局及新光銀行帳戶之提款卡連同寫
    有密碼之記事本隨身攜帶，然於100年5月10日上午7時許，
    因趕赴彰化縣二水鄉住處奔喪，而誤將裝有上開提款卡等物
    之外套遺放在腳踏車置物籃內，且該腳踏車更因未上鎖，故
    待伊於同日上午10時30分許，返回彰化縣員林鎮火車站附近
    之某停放地點尋找時，發覺該車業已連同上開外套及提款卡
    等物遺失云云。惟查：
（一）前開詐欺集團成員於如附表所示時間，向如附表所示被害
      人吳韶文等人佯稱，其等先前於網路購物時，付款方式誤
      遭設定為分期付款，故需按指示操作自動櫃員機以取消設
      定等語，致被害人吳韶文等人均不疑有他而陷於錯誤，乃
      於如附表所示時間，按指示操作自動櫃員機，致將如附表
      所示款項轉帳至如附表所示上開帳戶內等事實，業據被害
      人吳韶文、鍾珮怡、張廷婷、鍾成政於警詢時指述綦詳，
      並有郵局帳戶以局號帳號查詢客戶基本資料、客戶歷史交
      易清單、新光銀行帳戶客戶資料查詢基本資料、被害人吳
      韶文之郵政自動櫃員機交易明細表、網頁畫面列印資料、
      、被害人鍾珮怡之郵政自動櫃員機交易明細表、玉山銀行
      提款機交易明細表、新光銀行帳戶存款業務往來申請書、
      交易明細資料查詢、關西鎮農會自動櫃員機交易明細表等
      件附卷可稽。是上開郵局及新光銀行帳戶乃詐欺集團作為
      詐騙被害人轉帳而匯入款項之用甚明。
（二）被告雖以前詞置辯，然查其郵局帳戶自99年12月16日開戶
      後，迄100年5月10日止，僅於100年4月22日，有1筆新臺
      幣（下同）600元之現金存款紀錄，此有該帳戶客戶歷史
      交易清單1份在卷可佐。可見除可證明被告所辯，其現金
      存款至郵局帳戶之次數約有5次之說詞不足採信外，更可
      徵其並無隨身攜帶郵局及新光銀行帳戶提款之必要，是被
      告此部分之辯詞自有可疑。且被告雖辯稱其於發覺提款卡
      等物遺失後，忘記辦理掛失手續，亦遲未報警云云，卻又
      自稱因擔心提款卡等物遭人非法用作人頭帳戶，故於100
      年5月10日上午8時許抵達彰化縣二林鎮後，立即發現物品
      遺失，隨又搭車返回彰化縣員林鎮火車站附近之腳踏車停
      放地點尋找云云。既被告明知個人帳戶有可能遭人非法用
      作人頭帳戶，且於察覺之第一時間即立刻趕回腳踏車停放
      處尋找，則衡諸常情，其自應於同日上午10時30分許即遍
      尋不著腳踏車及提款卡等物之際，隨向郵局及新光銀行辦
      理提款卡掛失手續及報警處理，始合情理，是由前揭被告
      不符常情之行為及與事實相違之辯詞可見，其所辯顯係臨
      訟杜撰之卸詞，不足採信。
（三）又按存摺、提款卡、印章及密碼，乃現今一般人日常生活
      不可或缺並供自己使用之重要理財工具，一旦遺失，除將
      造成個人財物之損失外，甚且可能淪為他人犯罪之用，不
      但損及自己個人信用，更有因此背負刑責之可能，是以，
      一般人皆知曉應將上開物品妥為保管、分開存放，以避免
      失竊或遭人利用之風險。查被告非智識薄弱之人，且其於
      96年間，即因出租郵局帳戶與詐欺集團使用乙案，經臺灣
      彰化地方法院以96年度斗簡字第477號判處有期徒刑4月確
      定，並於97年1月22日執行完畢，此有該案聲請簡易判決
      處刑書、本署刑案資料查註紀錄表各1份在卷足憑。被告
      更自述知悉個人帳戶有可能遭人非法利用為人頭帳戶等語
      ，則其理應深知妥善保管金融帳戶之提款卡及密碼，且不
      宜任意將存款卡等物置放在腳踏車置物籃內之道理。參以
      一般人於財物被竊或遺失時，因金融帳戶之提款卡關係本
      人財產權之行使利益重大，自會立即向警方報案或向金融
      機構掛失，以防被盜用，損及個人財產權益，並遭濫用為
      財產犯罪之工具，被告當知之甚明。再者，自犯罪集團之
      角度審酌，渠等既知利用他人之帳戶掩飾犯罪所得，當知
      社會上一般正常之人如帳戶存摺、提款卡、印章遭竊或遺
      失，為防止拾得或竊得之人盜領其存款或做為不法使用而
      徒增訟累，必於發現後立即報警或向金融機構辦理掛失止
      付，在此情形下，如仍以該帳戶作為犯罪工具，則在渠等
      向他人詐欺，並使被害人將款項匯入該帳戶後，極有可能
      因帳戶所有人掛失止付而無法提領，則渠等大費周章從事
      於犯罪之行為，甘冒犯罪後遭追訴、處罰之風險，卻只能
      平白無故替原帳戶所有人匯入金錢，而無法達成犯罪之目
      的，是以犯罪集團若非確定該帳戶所有人不會報警或掛失
      止付，以確定渠等能自由使用該帳戶提款、轉帳，當不至
      於以該帳戶從事犯罪，準此，在該帳戶係拾得或竊得之情
      形，實無發生之可能。是被告所辯，顯與一般人之生活經
      驗法則有違，自不足採，因而，被告確有將上開郵局及新
      光銀行帳戶之提款卡及密碼提供予詐欺集團成員以使用無
      疑。
（四）按金融帳戶為個人理財之工具，而申請開設金融帳戶並無
      任何特殊之限制，一般民眾皆可以存入最低開戶金額之方
      式申請之，此乃眾所週知之事實，則依一般人之社會生活
      經驗，苟見他人不以自身名義申請開戶，反而對外蒐集他
      人之金融帳戶供己使用，衡情應對於該帳戶之是否合法使
      用一節當有合理之懷疑。本件被告任意將前揭郵局及新光
      銀行帳戶之提款卡及密碼交付予姓名年籍均不詳之人使用
      前，本應足以預見該取得該帳戶之人或其他間接取得之人
      ，可能將該帳戶用於犯罪所得匯入款項之用，且不違反其
      本意，是以被告有幫助取得帳戶之人或間接取得之人利用
      其所交付之帳戶犯有財產性犯罪之不確定故意甚明。從而
      ，本件被告之犯嫌，洵堪認定。
二、查由不詳人士所組成之詐欺集團成員，共同基於意圖為自己
    不法所有之詐欺犯意聯絡，以上開方式，致如附表所示之被
    害人按指示轉帳至上開郵局及新光銀行帳戶內，核係犯刑法
    第339第1項之詐欺取財罪嫌。而本案被告提供其帳戶予姓名
    年籍均不詳之人，再轉供幫助前開詐欺集團使用，被告主觀
    上係以幫助他人犯罪之意思而參與犯罪構成要件以外之行為
    。核被告所為，係犯刑法第30條第1項、第339條第1項之幫
    助詐欺取財罪嫌，請依同法第30條第2項之規定減輕其刑。
    又被告前因詐欺案件，經臺灣彰化地方法院以96年度斗簡字
    第477號判處有期徒刑4月確定，甫於97年1月22日執行完畢
    ，有本署刑案資料查註紀錄表1份在卷可按。其於受徒刑之
    執行完畢後，5年以內故意再犯本件有期徒刑以上之罪，為
    累犯，請依刑法第47條第1項之規定加重其刑。
三、依刑事訴訟法第451條第1項聲請逕以簡易判決處刑。
    此    致
臺灣彰化地方法院
中    華    民    國   100    年    9     月    29    日
                              檢  察  官  何蕙君
本件證明與原本無異
中    華    民    國   100    年    10    月    4     日
                              書  記  官  林琬儒
附記事項：
本件係依刑事訴訟法簡易程序辦理，法院簡易庭得不傳喚被告、
輔佐人、告訴人、告發人等出庭即以簡易判決處刑；被告、被害
人、告訴人等對告訴乃論案件如已達成民事和解而要撤回告訴或
對非告訴乃論案件認有受傳喚到庭陳述意見之必要時，請即另以
書狀向簡易法庭陳述或請求傳訊。
參考法條：
中華民國刑法第339條第1項
意圖為自己或第三人不法之所有，以詐術使人將本人或第三人之
物交付者，處5年以下有期徒刑、拘役或科或併科1千元以下罰金
。
附表：
┌──┬───┬───────┬───────┬─────┬────┐
│編號│被害人│來電時間      │操作自動櫃員機│金額（新臺│帳戶    │
│    │      │              │時間          │幣）      │        │
├──┼───┼───────┼───────┼─────┼────┤
│ 1  │吳韶文│100年5月10日晚│100年5月10日晚│1萬2,120元│郵局帳戶│
│    │      │間7時30分許   │間8時47分許   │          │        │
│    │      │              ├───────┼─────┼────┤
│    │      │              │100年5月10日晚│4,120元   │同上    │
│    │      │              │間9時40分許   │          │        │
├──┼───┼───────┼───────┼─────┼────┤
│ 2  │鍾珮怡│100年5月10日晚│100年5月10日晚│2萬9,989元│同上    │
│    │      │間某時        │間8時27分許   │          │        │
├──┼───┼───────┼───────┼─────┼────┤
│ 3  │張廷婷│100年5月10日傍│100年5月10日晚│2萬9,989元│新光銀行│
│    │      │晚5時許至7時許│間7時30分許   │          │帳戶    │
├──┼───┼───────┼───────┼─────┼────┤
│ 4  │鍾成政│100年5月10日某│100年5月10日晚│6,999元   │郵局帳戶│
│    │      │時            │間10時18分許  │          │        │
└──┴───┴───────┴───────┴─────┴────┘
[案由摘要]
聲請簡易判決處刑書－